臺灣高等法院臺中分院民事裁定
110年度抗字第273號
抗  告  人  謝鐵城  

上列抗告人就債權人合作金庫銀行股份有限公司等與債務人蔡培
津等間清償票款強制執行事件聲明異議，對於中華民國110年3月
31日臺灣南投地方法院110年度執事聲字第1號裁定提起抗告，本
院裁定如下： 
    主  文
抗告駁回。
抗告費用由抗告人負擔。 
    理    由
一、抗告人異議及抗告意旨略以：抗告人為坐落南投縣○○鎮○村
    段00○0000○號建物(門牌號碼：南投縣○○鎮○○路0段000○0號
    ，下稱系爭建物)之承租人。系爭建物前經臺灣南投地方法
    院民事執行處（下稱執行法院）委託臺灣金融資產服務股份
    有限公司中部分公司(下稱金融資產公司)辦理特別變賣程序
    ，已經拍定予第三人洪○○，並發給權利移轉證明書。查金融
    資產公司於民國109年11月13日公告第10項第9點載明依農業
    發展條例第33條之規定，私法人不得承受耕地，但符合同條
    例第34條規定之農業團體、農業企業機構或農業試驗研究機
    構如欲承買，須於標單內檢附主管機關許可承受耕地之證明
    文件；然洪○○並未提出相關證明文件，而抗告人具有主管機
    關許可承買之證明文件，卻未經執行法院書面通知，致系爭
    建物遭洪○○應買，影響抗告人之權益，為此向執行法院聲明
    異議，復經原裁定駁回，爰依法提起抗告，請求廢棄原裁定
    等語。
二、按當事人或利害關係人對於執行法院強制執行命令，或對於
    執行法院法官、書記官、執達員實施強制執行之方法，強制
    執行時所應遵守之程序，或其他侵害利益之情事，得於強制
    執行程序終結前，為聲請或聲明異議；但強制執行不因而停
    止，強制執行法第12條第1項定有明文，該條所謂利害關係
    人，係指債權人、債務人以外將因強制執行致其法律上之權
    益受侵害之人，若僅事實上之利害關係，則非本條之利害關
    係人（最高法院95年度台抗字第482號裁定、104年度台抗字
    第177號裁定參照）。又此項聲明異議，係於執行程序中向
    將來排除違法執行處分之手段，並非於執行程序終結後溯及
    排除違法執行之效果，故撤銷或更正強制執行之處分或程序
    ，在強制執行程序終結前始得為之；聲明異議雖在強制執行
    程序終結前，而執行法院或抗告法院為裁判時，強制執行程
    序已終結者，縱為撤銷或更正原處分或程序之裁定，亦屬無
    從執行，執行法院或抗告法院自應駁回聲明異議。特定標的
    物之執行程序以該標的物之拍賣程序終結，其執行程序即告
    終結，如執行標的物為不動產者，於執行法院發給不動產權
    利移轉證書時，拍賣程序即已終結(最高法院109年台抗字第
    1362號裁定、108年度台抗字第28號裁定參照)。
三、經查，抗告人非本件強制執行程序當事人，依所提出之房屋
    租賃契約書(見本院卷第17至23頁)，僅徵其為系爭建物之承
    租人，出租人為蔡培津，租賃期間自106年8月10日起至118
    年8月9日等節，難認抗告人屬民法第426條之2第1項及土地
    法第104條第1項前段規定所指租用基地建築房屋之承租人，
    而有優先承買權，自非因強制執行致其法律上之權益受侵害
    之利害關係人，執行法院經形式上審查而未為承買之通知，
    並無不當。況第三人洪○○於109年10月26日具狀聲明應買獲
    准繳足拍賣價金後，已領得執行法院所核發之不動產權利移
    轉證書，本件不動產拍賣程序即已終結，當事人或利害關係
    人均不得再為聲明異議，抗告人聲明異議，自亦無從准許。
    原裁定駁回抗告人之異議聲明，核無不合，抗告人求予廢棄
    原裁定，為無理由，應駁回其抗告。
四、據上論結，本件抗告為無理由，裁定如主文。
中　　華　　民　　國　　110 　年　　7 　　月　　30　　日
                  民事第四庭    審判長法　官  林慧貞
　　　　　　　　 　　　　　 　        法　官  劉惠娟
　　　　　　　　 　　　　　 　　      法　官  王怡菁
正本係照原本作成。
再為抗告應以適用法規顯有錯誤為理由。
如提起再抗告者應於裁定送達後10日內向本院提出抗告理由狀（
須按照他造人數附具繕本）並繳納抗告裁判費新台幣1000元，同
時委任律師或具有律師資格之關係人為代理人。 
                                      書記官  盧威在 

中　　華　　民　　國　　110 　年　　7 　　月　　30　　日